臺灣彰化地方法院民事裁定
111年度輔宣字第35號
聲  請  人  洪銘輝  

相  對  人  洪明勳  



關  係  人  洪維駿  

代  理  人  蔡宗隆律師                    
關  係  人  洪銘岳  
            洪貴櫻  
上列聲請人聲請輔助宣告事件，本院裁定如下：
    主    文
宣告洪明勳（男，民國00年0月00日生，身分證統一編號：Z0000
00000號）為受監護宣告之人。
選定洪維駿（男，民國00年0月0日生，身分證統一編號：Z00000
0000號）為受監護宣告之人之監護人。
指定彰化縣政府職務指派之社工人員為會同開具財產清冊之人。
聲請程序費用由受監護宣告之人負擔。
    理    由
一、按對於因精神障礙或其他心智缺陷，致不能為意思表示或受
    意思表示，或不能辨識其意思表示之效果者，法院得因本人
    、配偶、四親等內之親屬、最近一年有同居事實之其他親屬
    、檢察官、主管機關或社會福利機構之聲請，為監護之宣告
    ；受輔助宣告之人有受監護之必要者，法院得依前開規定，
    變更為監護之宣告，民法第14條第1項、第15條之1第3項各
    有明文。次按受監護宣告之人應置監護人。法院為監護之宣
    告時，應依職權就配偶、四親等內之親屬、最近一年有同居
    事實之其他親屬、主管機關、社會福利機構或其他適當之人
    選定一人或數人為監護人，並同時指定會同開具財產清冊之
    人。法院為前項選定及指定前，得命主管機關或社會福利機
    構進行訪視，提出調查報告及建議。監護之聲請人或利害關
    係人亦得提出相關資料或證據，供法院斟酌。法院選定監護
    人時，應依受監護宣告之人之最佳利益，優先考量受監護宣
    告之人之意見，審酌一切情狀，並注意下列事項：㈠受監護
    宣告之人之身心狀態與生活及財產狀況。㈡受監護宣告之人
    與其配偶、子女或其他共同生活之人間之情感狀況。㈢監護
    人之職業、經歷、意見及其與受監護宣告之人之利害關係。
    ㈣法人為監護人時，其事業之種類與內容，法人及其代表人
    與受監護宣告之人之利害關係。民法第1110條、第1111條、
    第1111條之1分別定有明文。再按監護宣告之裁定，於裁定
    送達或當庭告知法院選定之監護人時發生效力；監護宣告裁
    定經廢棄確定前，監護人所為之行為，不失其效力，家事事
    件法第169條第1項、第170條第1項分別定有明文。
二、聲請意旨略以：聲請人洪銘輝係相對人洪明勳之二哥，相對
    人於民國109年9月27日因中風，致其為意思表示或受意思表
    示，或辨識其意思表示效果之能力顯有不足，日常生活需他
    人照顧，有親屬系統表、戶籍謄本、身心障礙證明影本、彰
    化基督教醫療財團法人彰化基督教醫院診斷書等件為證。爰
    聲請准予裁定相對人為受輔助宣告之人，並請求選定聲請人
    為相對人之輔助人。惟若鈞院認為相對人已達到監護宣告之
    程度，則聲請准予裁定相對人為受監護宣告之人，請求選定
    聲請人為相對人之監護人，並指定相對人之大哥洪銘岳為會
    同開具財產清冊之人；又若相對人之長子洪維駿有意擔任相
    對人之監護人，亦同意由其任之，並由彰化縣政府職務指派
    之社工人員為會同開具財產清冊之人等語。
三、經查，聲請人主張之上開事實，業據其提出親屬系統表、戶
    籍謄本、身心障礙證明影本、彰化基督教醫療財團法人彰化
    基督教醫院診斷書等件為據，且經本院在衛生福利部彰化醫
    院醫師鄭怡君前審驗相對人之精神狀況，相對人對於本院點
    呼以點頭回應，嗣經本院詢問其出生年月日、身分證字號、
    現居住於何處，相對人可正確回答其出生年月日，惟對於身
    分證字號回答有誤，且不知其住在何處等語，有本院訊問筆
    錄在卷可按。又經本院囑託衛生福利部彰化醫院鑑定結果，
    認為：「㈠醫學上的診斷（生活學上之要素）：出血性腦中
    風。㈡日常生活狀況：1.日常生活狀況：意識清楚但無生活
    自理能力，完全需人照顧。EX臥床、包尿布、無法行走。㈢
    身體狀態：雙足肌肉萎縮、四肢均無力，但以右側無力明顯
    。㈣精神狀態：1.意識/溝通性：清楚、可溝通（輕微構音困
    難）。2.記憶力：嚴重缺失（三項記憶測驗及短期記憶測驗
    錯誤)。3.定向力：不知時、地（不知日期、地點）。4.計
    算能力：嚴重缺失（20-3第一次便錯誤）。5.理解‧判斷力
    ：抽象思考能力障礙。(貓與獅子三項相似相異性測驗僅能
    各答對一項、成語測驗僅能字面翻譯）。6.現在性格特徵：
    內向。7.其他：(氣氛‧感情狀態‧幻覺‧妄想‧異常行動等）
    ：無精神病症狀、情緒平穩。㈤其他：MMSE(簡易心智量表)
    ：5分。CDR(臨床失智評估量表)：3分。㈥有關判斷能力判定
    之意見：不能管理處分自己財產。判定的根據（檢查所見及
    說明）：1.嚴重認知障礙。2.無法獨立完成基本生理需求。
    3.MMSE(簡易心智量表)：5分。4.CDR(臨床失智評估量表)：
    3分。總結：中風後導致嚴重肢體及認知功能障礙，對財務
    、生活功能及法律事務之管理，顯有嚴重缺損。㈦回復可能
    性說明：回復可能性極低。㈧鑑定判定及說明：1.基於受鑑
    定人有出血性腦中風併有嚴重認知障礙，臨床上可達失智症
    診斷），不能管理處分自己的財產、回復之可能性低。2.出
    血性腦中風併有嚴重認知障礙之程度，不能為意思表示或受
    意思表示，不能辨識其意思表示之效果，可為監護宣告。」
    等語，有衛生福利部彰化醫院成年監護鑑定書在卷可稽，堪
    認相對人因精神障礙或其他心智缺陷，致不能為意思表示或
    受意思表示，亦不能辨識其意思表示之效果，有受監護宣告
    之必要。是聲請人聲請就相對人為輔助宣告，尚非適當，爰
    變更宣告相對人為受監護宣告之人。
四、本件相對人既經監護宣告，業如前述，揆諸前揭規定，自應
    為其選定監護人及指定會同開具財產清冊之人。又相對人已
    離婚，其二哥即聲請人、大哥即關係人洪銘岳、長子即關係
    人洪維駿於本院訊問時，均同意由關係人洪維駿擔任監護人
    ，由彰化縣政府職務指派之社工人員為會同開具財產清冊之
    人等情，有本院訊問筆錄在卷可稽。本院審酌關係人洪維駿
    為相對人之長子，與相對人關係非常密切，由其擔任監護人
    ，應符合相對人之最佳利益，爰裁定如主文第2項所示，並
    指定彰化縣政府職務指派之社工人員為會同開具財產清冊之
    人。
五、末依民法第1113條準用同法第1099條、第1099條之1之規定
    ，於監護開始時，監護人洪維駿對於受監護宣告之人洪明勳
    財產，應會同彰化縣政府職務指派之社工人員於2個月內開
    具財產清冊，並陳報法院，於開具完成並陳報法院前，監護
    人對於受監護宣告之人之財產，僅得為管理上必要之行為，
    併此指明。
六、依家事事件法第164條第2項，裁定如主文。
中　　華　　民　　國　　111 　年　　11　　月　　30　　日
                     家事法庭  法  官 黃倩玲
以上正本證明與原本無異。
如對本裁定抗告須於裁定送達後10日內向本院提出抗告狀，並應
繳納抗告費新台幣1000元。
中　　華　　民　　國　　11　　年　　11　　月　　30　　日
                               書記官 呂怡萱